【裁判字號】    94,上,171
【裁判日期】    950516
【裁判案由】    返還價金
【裁判全文】
臺灣高等法院民事判決                   94年度上字第171號
上  訴  人  乙○○
訴訟代理人  杜英達律師
            謝啟明律師
被  上訴人  丙○○
            甲○○
共      同
訴訟代理人  陳文雄律師
上列當事人間返還價金事件，上訴人對於中華民國93年12月31日
臺灣臺北地方法院92年度訴字第1260號第一審判決提起上訴及追
加之訴，本院於95年5月1日言詞辯論終結，判決如下：
    主  文
上訴駁回。
被上訴人丙○○應給付上訴人新台幣肆佰陸拾萬元，及自民國83
年2月15日起，至清償日止，按週年利率5%計算之利息。
其餘追加之訴駁回。
第二審訴訟費用由被上訴人丙○○負擔。
本判決命被上訴人丙○○給付部分，於上訴人以新台幣壹佰伍拾
參萬元為被上訴人丙○○預供擔保後得假執行，但被上訴人丙○
○如於假執行程序實施前以新台幣肆佰陸拾萬元為上訴人預供擔
保，得免為假執行。
    事實及理由
一、按「訴狀送達後，原告不得將原訴變更或追加他訴。但有下
    列各款情形之一者，不在此限：…二、請求之基礎事實同一
    者。」，民事訴訟法第255條第1項第2款定有明文。經查，
    上訴人追加之訴主張被上訴人先將系爭第38林班內圖號第17
    2、184號土地耕作權及地上物售予訴外人丁○○○，嗣又將
    系爭土地耕作權及地上物售予上訴人，系爭土地耕作權已為
    訴外人丁○○○取得，致被上訴人給付不能之事實，與原訴
    主張被上訴人對系爭土地並無任何權利，而詐欺誘騙上訴人
    購買系爭172、184號土地耕作權，均以系爭土地耕作權及地
    上物賣賣契約為基礎事實，二訴之原因事實，有其社會事實
    之共通性及關聯性，而就原請求所主張之事實及證據資料，
    於追加之訴得加以利用，且無害於他造當事人程序權之保障
    ，上訴人雖不同意追加部分，依民事訴訟法第446條第1項前
    段、第255條第1項第2款之規定，應予准許。又上訴人原請
    求被上訴人連帶給付新台幣（下同）460萬元及自82年11月
    13日起至清償日止按年息百分之五計算之利息，嗣就利息部
    分減縮自83年2月15日起計算（見本院卷第83頁），依民事
    訴訟法第446條第1項前段、第255條第1項第3款之規定，亦
    應准許，合先敘明。
二、上訴人起訴主張：被上訴人二人為夫婦，於82年11月12日向
    上訴人諉稱坐落台北縣三峽鎮烏來事業區第38林班（下稱第
    38林班）內圖號第172、184號土地（下稱系爭土地）之耕作
    權屬被上訴人丙○○所有，系爭土地日後必當放領，願將系
    爭土地之耕作權及地上所有農作物讓與上訴人，上訴人乃與
    丙○○簽訂土地耕作權暨地上物讓與（渡）契約，並給付價
    金460萬元，嗣上訴人於91年間委託他人除草時，始知系爭
    土地之真正權利人是訴外人邱建茂，邱建茂自60年12月31日
    起向台灣省政府農林廳林務局新竹林區管理處（下稱林管處
    ）承租含系爭土地在內之38林班地，丙○○對系爭土地並無
    任何權利，先於80年8月23日將系爭土地出售予訴外人劉國
    將、丁○○○夫婦，而保留阿城厝角留兩塊土地即圖號第
    179、230號土地予邱阿用，嗣於90年4月間將第38林班內圖
    號第172、184、194、247、293號土地之承租權讓與丁○○
    ○。丙○○不但出售其無權處分之標的物，且同一標的物出
    售兩次，其誘騙上訴人購買顯為詐欺行為。另被上訴人甲○
    ○於兩造訂立買賣契約時全程陪同在場，付款之支票亦為被
    上訴人二人所共同收取，又有關系爭土地林地耕作權之耕作
    ，繳納租金及後續通知事宜，均為甲○○所經手，甲○○亦
    於電話通話中自承系爭租地之租金均為其所繳納，則被上訴
    人二人顯係共同詐騙上訴人，自應連帶負損害賠償之責。爰
    依民法第184條、第185條、第213條第2項、第203條之規定
    ，請求被上訴人二人連帶給付460萬元及法定遲延利息。另
    被上訴人並未將系爭土地交付上訴人占有，系爭土地耕作權
    業於90年4月間為訴外人丁○○○所取得，上訴人無法行使
    耕作權利，被上訴人就系爭土地之給付，顯有民法第226條
    所定之情形，上訴人爰依民法第256條規定解除契約，且依
    民法第259條第1項第1款及第2款之規定，請求返還價金460
    萬元以及自受領日即83年2月15日起至清償日止之利息等語
    。並聲明(一)原判決廢棄。(二)被上訴人甲○○、丙○○應連帶
    給付上訴人460萬元，及自83年2月15日起至清償日止，按年
    息百分之五計算之利息。(三)上訴人願供擔保請准宣告假執行
    。
三、被上訴人則以：丙○○於80年8月23日係將台北縣三峽鎮○
    ○段金敏子小段132之1、137之4地號土地所有權，與第38林
    班扣除阿城厝角留兩塊及邱阿用竹林小部分土地以外之耕作
    權賣與丁○○○，而阿城厝角二塊地係指系爭172、184地號
    土地，故未出售予丁○○○。又丙○○在讓渡系爭土地時，
    已表明邱建茂將系爭土地耕作權讓與訴外人高聖吉，高聖吉
    再讓渡予丙○○。丙○○與上訴人簽約時並將出租造林契約
    書、不動產買賣契約書2份交付上訴人收執，且將系爭土地
    及地上農作物全部點交予上訴人，丙○○並無施用詐術，且
    上訴人購買系爭土地耕作權後曾請丙○○找人幫上訴人種竹
    子及除草，上訴人使用系爭土地約10年，突稱10年前受騙，
    與常理有違。上訴人買受的是系爭林地耕作權，被上訴人也
    已將系爭林地交付上訴人耕作，且名實相符，被上訴人顯然
    並未施用詐術，上訴人也未有陷於錯誤之可言，故無詐騙侵
    權行為可言。至上訴人主張嗣後有訴外人丁○○○出而主張
    張系爭林地耕作權為其所有，乃是否涉有權利瑕疵擔保問題
    ，要非被上訴人當初買賣之際有無詐欺之問題。又耕作權之
    最主要內容為對土地之耕作使用、收益，被上訴人丙○○在
    簽約同時已將系爭172號、184號土地點交與上訴人使用收益
    以迄今日，上訴人並委由被上訴人除草種果樹，故被上訴人
    並非未給付（交付），本無所謂給付不能之問題；而依兩造
    間讓與契約(四)之約定「日後俟政府機關核准放領可辦移轉登
    記所有權時，乙方應協助辦理取得產權清楚為止。」，耕作
    權之移轉登記以政府機關准予放領為條件，在此項條件成就
    前，即政府機關准予放領前，給付期尚未屆至，亦不生給付
    不能之問題。至丁○○○之取得土地耕作權，非源自被上訴
    人移轉而來，而係源自訴外人邱建茂，顯然亦非可歸責於被
    上訴人事由所致，被上訴人亦無庸負賠償責任。縱認被上訴
    人應予賠償，然參照最高法院92年度台上字第829號判決，
    系爭土地既已交付上訴人使用多年，上訴人因此而享有利益
    。且耕作使用已達12年之久，耕作權之價格應有變動，故均
    應扣抵。上訴人請求被上訴人給付原價460萬元顯有未當，
    另甲○○並未參與系爭土地耕作權及地上農作物讓渡事宜，
    並無任何詐欺上訴人之行為等語。並聲明：(一)上訴及追加之
    訴均駁回。(二)如受不利判決，願供擔保請准宣告免為假執行
    。
四、上訴人主張台北縣三峽鎮烏來事業區第38林班含圖號第172
    、179、184、194、230、247、293號7筆國有地，被上訴人
    丙○○於82年11月12日與上訴人簽立土地耕作權暨地上物讓
    與（渡）契約，約定將38林班圖號第172、184號土地之耕作
    權及地上農作物讓與上訴人，被上訴人丙○○並已收受價金
    460萬元，系爭38林班圖號地172、184號土地業已登記為訴
    外人丁○○○承租之事實，業據提出上訴人與被上訴人丙○
    ○簽訂之土地耕作權暨地上物讓與（渡）契約、租地範圍表
    、行政院農委會林務局新竹林區管理處90年4月4日90竹政字
    第902102322號函、支票影本2紙為證（見原法院卷第7至8、
    38、107頁、本院卷第87至88頁），並經證人趙守瑞證稱：
    簽約翌日交付價金支票等語（見原法院卷第116頁），且為
    被上訴人所不爭執，自堪信此部分主張為真實。
五、上訴人復主張被上訴人丙○○於80年8月23日將第38林班內
    圖號第172、184、194、247、293號土地之承租權讓與丁○
    ○○，並保留阿城厝角留兩塊土地即圖號第179、230號土地
    予邱阿用，故系爭172、184地號之承租權已讓予訴外人丁○
    ○○，詎被上訴人誘騙上訴人購買，丙○○不但出讓其無權
    處分之標的物，且同一標的物出讓兩次，顯為詐欺行為，又
    被上訴人甲○○與丙○○為夫妻，於兩造訂立買賣契約時全
    程陪同在場，且帶同上訴人夫婦至代書處簽約，付款之支票
    亦為被上訴人二人所共同收取，另包含系爭土地在內之有關
    林地耕作權之耕作，繳納租金及後續通知事宜，均為甲○○
    所經手，被上訴人二人顯係共同詐欺上訴人460萬元等語。
    被上訴人則否認上情，並以前詞置辯。經查：
  (一)國有第38林班原為訴外人邱建茂承租造林，邱建茂於69年8
    月4日將第38林班之耕作權及台北縣三峽鎮○○段金敏子小
    段132之1地號土地所有權全部讓與訴外人高聖吉，被上訴人
    丙○○復於74年8月19日自高聖吉受讓第38林班之耕作權、
    地上耕作物及台北縣三峽鎮○○段金敏子小段132之1、137
    之4地號土地所有權全部之事實，業據被上訴人提出上訴人
    不爭執其真正之邱建茂與林管處間簽訂之國有森林用地出租
    造林契約書、邱建茂與高聖吉間簽訂之不動產買賣契約書、
    高聖吉與丙○○間簽訂之不動產買賣契約書各一份為證（見
    原法院卷第54至60頁），且邱建茂於台北地方法院檢察署92
    年度偵字第4547號上訴人告訴被上訴人詐欺案偵查中陳稱：
    「烏來事業區第38林班地內之國有林地承租係伊父留下來，
    …，69年間賣給高聖吉是伊與邱正光的部分，…，高聖吉又
    賣給丙○○…。」等語（參見台灣台北地方法院檢察署檢察
    官92年度偵字第4547號不起訴處分書，原法院卷第62頁），
    顯見被上訴人丙○○確係自邱建茂、高聖吉輾轉受讓而於74
    年間買受第38林班之耕作權；另參照上訴人與被上訴人丙○
    ○間讓與契約約定：「(二)讓渡標的（乙方土地耕作權利標示
    ）並乙方代表邱建茂（前手承租人）台灣省國有林地（‧‧
    ‧已在現場指示業經受讓人知悉了解）。」（見原法院卷第
    7頁），及證人即上訴人之夫趙守瑞證稱丙○○有提出上揭
    國有森林用地出租造林契約書、不動產買賣契約書，及標明
    地號之圖等語（參見原法院卷第117頁），足認被上訴人丙
    ○○在讓渡系爭土地耕作權時，已向上訴人表明其就系爭土
    地之耕作權係向前手頂讓而來。又按租地造林人擅自轉讓或
    轉租者，林務局得終止租約，並將其地上物收歸國有，如有
    損失，租地造林人應依約賠償。又租地造林成林後，租地造
    林人擬變更名義或將其權利轉讓他人時，應敘明理由，聯名
    向林管處申請核准，並報請林務局核備。89年12月21日廢止
    之臺灣省國有林事業區出租造林地管理辦法第3條第1項第7
    款、第20條定有明文。是租地造林人並非不得將租地轉讓他
    人，被上訴人丙○○自邱建茂、高聖吉輾轉受讓而於74年間
    買受第38林班之耕作權，其後將耕作權轉讓予上訴人，如經
    原承租人與受讓人聯名向林管處申請核准，非法所不許。上
    訴人主張丙○○諉稱系爭土地耕作權利人為其所有，詐欺誘
    騙上訴人受讓云云，並不足取。
  (二)被上訴人丙○○於80年8月23日以賣主（即邱正光、邱建茂
    、邱建興、邱阿用）代理人名義將台北縣三峽鎮○○段金敏
    子小段132之1、137之4地號土地所有權，與第38林班扣除其
    中阿城厝角留兩塊及邱阿用竹林小部分外之耕作權出賣與丁
    ○○○之事實，有兩造所不爭執之丁○○○不動產買賣契約
    書（見原法院卷第63至64頁）在卷可稽（被上訴人丙○○係
    自邱建茂、高聖吉輾轉受讓而於74年間受讓第38林班之耕作
    權，已如前述，是丙○○雖以賣主代理人名義出讓系爭38林
    班之耕作權，出讓人實為丙○○），被上訴人雖據此辯稱阿
    城厝角留兩塊係指系爭土地即38林班圖號第172、184號土地
    ，邱阿用竹林小部分始為圖號地179、230號土地。然參照上
    訴人所提邱建茂四兄弟於81年4月11日簽立共有土地分割協
    議書，而被上訴人丙○○為邱建茂、邱正光之連帶保證人，
    該協議書第3點特別載有第38林班第179、230圖號面積0.48
    公頃係邱阿用原有造林地租權全部，任何他人不得損害其權
    益等語（見原法院卷第105、106頁），顯見邱建茂四兄弟所
    欲保留者為179、230圖號土地之耕作權，而非第172、184號
    圖號土地，且為丙○○所知悉。另據邱正光於上開詐欺案中
    證稱：阿城就是戴沐城，阿城厝角是他家自己的茶園，再過
    去一點是我表弟的地，表弟的地再過去才是172 號的地，契
    約寫的阿城厝角根本沒有我們的地，不是如丙○○所說的
    172及184圖號地，丁○○○來找我們拿證件過戶，才發現丙
    ○○連當初我們沒出賣的179及230圖號也一起賣掉了等語（
    見本院卷第144、145頁），邱建茂於上開詐欺案中亦證述丙
    ○○於80年8月23日以邱建茂等四兄弟之代理人名義，將38
    林班第172、184、194、247、293號圖號等5筆土地及四兄弟
    保留之179、230圖號土地耕作權售予丁○○○（見台灣台北
    地方法院檢察署檢察官起訴書，本院卷第108頁）等語，而
    據製作丁○○○與邱正光等4人不動產買賣契約書之代書黃
    洲信於台北地方法院93年度偵續字第282號詐欺案中證稱：
    「‧‧‧買賣契約的備註『阿城厝角‧‧‧歸甲方』是指買
    賣三峽鎮○○段金敏子小段132之1、137之4兩塊田地內，要
    保留一小部分給邱建茂及邱建興等人。因為保留的部分無法
    特定標示，故以『阿城厝角‧‧‧竹林小部分』等言敘述要
    保留地的特徵。」（見本院卷第140頁）；邱正光、邱建茂
    所稱保留179、230圖號土地耕作權，雖與代書黃洲信所稱保
    留阿城厝角部分係指三峽鎮○○段金敏子小段132之1、137
    之4兩塊田地內，要保留一小部分給邱建茂及邱建興等人不
    同，然皆未稱保留172、184圖號土地耕作權，足認上開80
    年8月23日丁○○○不動產買賣契約中所載「阿城厝角留兩
    塊」及「邱阿用竹林小部分」並非指第172、184圖號土地；
    被上訴人雖抗辯「邱阿用竹林小部分」係指179、230圖號土
    地，故「阿城厝角留兩塊」即為172、184圖號土地，惟依上
    開分割協議書所載179、230圖號保留部分面積達0.48公頃，
    占38林班7筆土地面積2.77公頃之百分之17，顯非38林班7
    筆土地之小部分，故丁○○○契約中所稱「竹林小部分」應
    非指179、230圖號土地，被上訴人以丁○○○契約中所載「
    邱阿用竹林小部分」即指保留予邱阿用之179、230圖號土地
    ，抗辯「阿城厝角兩塊」為172、184圖號土地，尚非可採。
    被上訴人又辯稱劉張邱月於本院84年度上字第1581號判決中
    主張其未購買172、184號土地（見本院卷第34頁），然經本
    院詳閱84年度上字第1581號判決（見原法院卷第121至127頁
    ），劉張邱月僅稱保留「阿城厝角兩塊」、「邱阿用竹林小
    部分」未購買，並未指保留部分即為172、184號土地，且「
    阿城厝角留兩塊」係指179、230圖號土地，如前所述，其餘
    土地包括172、184圖號土地耕作權已讓與丁○○○，上訴人
    主張被上訴人將系爭172、184圖號土地耕作權及地上物讓與
    丁○○○，再將同一土地讓與上訴人，即非無據。
  2.被上訴人丙○○雖將系爭172、184圖號土地耕作權及地上物
    先後賣給丁○○○、上訴人，然依丙○○與上訴人土地耕作
    權及地上物讓與（渡）契約(四)約定系爭172、184圖號土地耕
    作權利無第三人占有及其他糾葛，日後政府機關核准放領可
    辦移轉登記時，丙○○應協助上訴人取得產權等語（見原法
    院卷第7頁），丙○○有將系爭172、184圖號土地交付上訴
    人使用收益，並在政府機關核准放領時協助上訴人取得所有
    權之義務；上訴人主張丙○○並未將系爭172、184圖號土地
    交付上訴人使用、收益，惟依系爭讓與契約(二)記載：「‧‧
    ‧（台北縣三峽鎮烏來事業區第38林班第17 2地號及第184
    地號亦即所在是邱阿勇（應為邱阿用）後面第塊地已在
    現場指示業經受讓人（即上訴人）知悉了解）。」，上訴人
    亦自承當初有在現場指界，沒有交付等語（見本院卷第81頁
    ）、被上訴人丙○○在將系爭172、184圖號土地耕作權賣給
    上訴人後，曾給被上訴人錢去整理土地請人除草種果樹（見
    原法院卷第145頁、本院卷第43、44、8 1頁）等語，其就被
    上訴人丙○○抗辯上訴人曾託丙○○在172、184圖號土地上
    種植果樹亦不爭執（見本院卷第100頁）；又證人即上訴人
    之夫趙守瑞亦證稱：「‧‧‧長時間下來都是由被告（即被
    上訴人）二人去打理，被告如果要委託人去除草會向我拿錢
    去除草，直到91年我請人去除草，邱阿用去通知張秋月要去
    抓我委託的這位黃先生‧‧‧」（見原法院卷第116頁），
    而證人丁○○○復證稱其未使用過土地、被上訴人丙○○未
    將土地交付予丁○○○等語（見本院卷第99頁），顯見丙○
    ○將系爭172、184圖號土地耕作權讓與丁○○○時，並未將
    土地點交予丁○○○使用，而係在讓售系爭178、184圖號土
    地與上訴人時，上訴人逕委託丙○○在系爭172、184土地上
    為除草、種植果樹等使用收益之行為，自堪認丙○○並未將
    系爭172、184號土地點交予丁○○○使用；另參照被上訴人
    丙○○於訂約之初即明白告知系爭172、184號土地耕作權係
    其輾轉自邱建茂處取得，且系爭172、184圖號土地嗣後雖經
    丁○○○於90年間變更登記為承租人，致上訴人不得使用收
    益系爭172、184號土地，惟此為丁○○○與原登記承租人邱
    建茂向林務局申請換約承租（見原法院卷第73頁）所致，並
    非被上訴人故意為之，僅足認被上訴人丙○○未盡力協助上
    訴人取得登記為系爭172、184號土地承租人，致丁○○○以
    登記承租名義人排除上訴人就系爭172、184號土地之使用收
    益，而生債務不履行之問題，尚難以此即認被上訴人丙○○
    蓄意詐騙上訴人購買系爭172、184號土地耕作權。被上訴人
    丙○○抗辯其未詐騙上訴人等語，即非無據。
  3.按因故意或過失，不法侵害他人之權利者，負損害賠償責任
    。故意以背於善良風俗之方法，加損害於他人者亦同。違反
    保護他人之法律，致生損害於他人者，負賠償責任。但能證
    明其行為無過失者，不在此限。數人共同不法侵害他人之權
    利者，連帶負損害賠償責任；不能知其中孰為加害人者，亦
    同。造意人及幫助人，視為共同行為人。民法第184條、第
    185條分別定有明文。又按損害賠償之債，以有損害之發生
    及有責任原因之事實，並二者之間，有相當因果關係為成立
    要件。故上訴人所主張損害賠償之債，如不合於此項成立要
    件者，即難謂有損害賠償請求權存在。最高法院著有48年台
    上字第481號判例可資參照。上訴人依侵權行為之法律關係
    ，請求被上訴人連帶賠償，被上訴人二人否認有侵權行為，
    自應由上訴人就被上訴人有何故意或過失不法侵害上訴人權
    利之行為、上訴人受有損害、侵害行為與損害間有相當因果
    關係等節，負舉證之責。上訴人既未能證明被上訴人丙○○
    詐騙上訴人，其本於侵權行為法律關係，請求被上訴人丙○
    ○、甲○○連帶賠償460萬元及利息，即非可採。
六、按債權人於有民法第226條因可歸責於債務人之事由，致給
    付不能之情形，得解除其契約，為同法第256條所明定。又
    契約一經解除，與契約自始不成立生同一之結果，故因契約
    所生之債權債務，溯及當初全然消滅，其已由他方所受領之
    給付物，依同法第259條第1款之規定，自應返還（最高法院
    40年台上字第1020號判例意旨參照）。系爭被上訴人丙○○
    與上訴人82年11月12日土地耕作權暨地上物讓與（渡）契約
    (四)約定「本件所有標的耕作權利絕無第三人佔有及其他糾葛
    等為礙，倘如有上述之情事，應由乙方（即丙○○）負責排
    除釐清，否則乙方應負法律責任‧‧‧」（見原法院卷第7
    頁），是被上訴人丙○○依上開讓與契約，除應交付系爭
    172、184圖號土地予上訴人占有、使用、收益外，尚須排除
    釐清系爭土地遭第三人占有或其他糾葛，亦即使上訴人於政
    府機關核准放領後而取得系爭172、184號土地所有權前，得
    排除他人占有使用系爭172、184號土地。丙○○抗辯將系爭
    172、184圖號土地出售予上訴人，並由丙○○代為除草種果
    樹，已將上開土地交付上訴人云云，惟查上訴人主張系爭土
    地並未交付使用，僅由丙○○在現場指出方向，並委由丙○
    ○代為除草等，因為受讓的係土地耕作權利，重點在將來放
    領後可以取得所有權之權利等語，核與證人即上訴人配偶趙
    守瑞亦證稱被上訴人大概指系爭土地等語（見原審卷本院卷
    第81、82、151頁）相符，復揆諸系爭讓與契約(二)記載：「
    ‧‧‧（台北縣三峽鎮烏來事業區第38林班第172地號及第
    184 地號亦即所在是邱阿勇（應為邱阿用）後面第塊地
    已在現場指示業經受讓人（即上訴人）知悉了解）。」，並
    未記載點交由上訴人使用收益，參諸丁○○○亦稱丙○○在
    遠處指出出售土地，不知正確方向等語，足證丙○○在38林
    班占地廣大深山林中，僅大略指出方向，並未至系爭土地點
    交上訴人使用，雖被上訴人復抗辯上訴人於91年間自行委託
    訴外人黃福寬代為除草，足證被上訴人有點交系爭土地云云
    ，並提出92年度偵字第4547號告訴狀影本為證（見本院卷第
    156、158頁），惟上訴人陳稱上訴人委託黃福寬去除草，僅
    黃福寬去除草時，已被告知土地係他人所有（見本院卷第
    154頁背面），且參諸上開告訴狀亦僅陳述上訴人自行委託
    黃福寬代為除草時，「始」知上開土地為邱阿用占有種薑等
    語，並無已受點交占有之陳述，尚難遽認系爭土地已點交予
    上訴人。又嗣後因訴外人丁○○○與系爭172、184號土地原
    承租名義人申請變更登記，致丁○○○取得登記為172、184
    號土地之承租人，排除上訴人對系爭172、184號土地之占有
    ，並由丁○○○占有系爭172、184號土地，被上訴人丙○○
    復未能協助上訴人取得占有使用系爭土地之正當權源，其給
    付自屬不能。上訴人已於94年6月2日解除契約（見本院卷第
    52、56、86頁），其請求被上訴人丙○○返還已給付之價金
    460萬元，即非無據。又按契約解除時，受領之給付為金錢
    者，應附加自受領時起之利息償還之，民法第259條第2款定
    有明文，上訴人於訂約後，開立發票日期82年11月30面額日
    200萬元支票及83年2月15日面額260萬元支票交付被上訴人
    丙○○，有支票影本在卷足稽（見本院卷第87至88頁），是
    上訴人請求被上訴人丙○○給付自83年2月15日起之利息，
    亦非無據。至被上訴人甲○○並非系爭土地耕作權及地上物
    買賣契約之出賣人或保證人，上訴人請求被上訴人甲○○連
    帶給付上開金額，即非可採。
七、綜上所述，上訴人以共同詐欺侵權行為法律關係，請求被上
    訴人連帶給付460萬元本息，為無理由，不應准許。惟被上
    訴人丙○○未能使其交付上訴人占有、使用、收益之系爭38
    林地172、184號土地並合於繼續占有、使用、收益之狀態，
    上訴人本於債務不履行之法律關係，解除系爭土地耕作權暨
    地上物讓與（渡）契約，並追加請求被上訴人丙○○給付
    460 萬元，及自民國83年2月15日起，至清償日止，按年息
    百分之五計算之利息，為有理由，應予准許。逾此所為請求
    ，為無理由，應予駁回。又，上訴人勝訴部分，兩造分別陳
    明願供擔保為准、免假執行之宣告，經核於法並無不合，爰
    分別酌定相當擔保金額准許之。至於上訴人敗訴部分，其假
    執行之聲請失所附麗，應併予駁回。另原審就共同侵權行為
    部分，為上訴敗訴之判決，並駁回其假執行之聲請，於法無
    違，上訴意旨求予廢棄改判，為無理由，應予駁回。追加之
    訴部分有理由，爰由本院予以廢棄改判如主文第2項所示，
    並依聲請為附條件之准、免假執行之宣告。至於上訴人追加
    請求不應准許部分，應駁回其訴。
八、本件為判決之基礎已臻明確，兩造其餘主張、陳述並所提證
    據，經審酌後，認均與本件之結論無礙，爰不再一一論述，
    附此敘明。
九、據上論結，本件上訴為無理由，追加之訴為一部有理由，一
    部無理由，依民事訴訟法第450條、第449條第1項、第79條
    、第463條、第390條第2項、第392條，判決如主文。
中    華    民    國    95    年    5    月    16    日
                  民事第十三庭審判長法  官 陳昆煇
                                    法  官 陳駿璧
                                    法  官 李錦美
正本係照原本作成。
如不服本判決，應於收受送達後20日內向本院提出上訴書狀，其
未表明上訴理由者，應於提出上訴後20日內向本院補提理由書狀
（均須按他造當事人之人數附繕本）上訴時應提出委任律師或具
有律師資格之人之委任狀；委任有律師資格者，另應附具律師資
格證書及釋明委任人與受任人有民事訴訟法第466條之一第一項
但書或第二項（詳附註）所定關係之釋明文書影本。
中    華    民    國    95    年    5     月    16    日
                                    書記官 明祖全
附註：
民事訴訟法第四百六十六條之一（第一項、第二項）：
對於第二審判決上訴，上訴人應委任律師為訴訟代理人。但上訴
人或其他法定代理人具有律師資格者，不在此限。
上訴人之配偶、三親等內之血親、二親等內之姻親，或上訴人為
法人、中央或地方機關時，其所屬專任人員具有律師資格並經法
院認為適當者，亦得為第三審訴訟代理人。


司法院資訊處製作；財團法人民間司法改革基金會備份。
